【裁判字號】    95,上訴,1844
【裁判日期】    951030
【裁判案由】    違反毒品危害防制條例
【裁判全文】
臺灣高等法院高雄分院刑事判決        95年度上訴字第1844號
上  訴  人  臺灣屏東地方法院檢察署檢察官
上  訴  人
即  被  告  甲○○
上列上訴人因被告違反毒品危害防制條例案件，不服臺灣屏東地
方法院95年度訴字第455 號中華民國95年8 月21日第一審判決（
起訴案號：臺灣屏東地方法院檢察署95年度毒偵字第693 號），
提起上訴，（移送本院併辦案號：同署95年度毒偵字第1525號）
，本院判決如下：
    主  文
原判決關於施用第一級毒品暨定執行刑部分均撤銷。
甲○○連續施用第一級毒品，累犯，處有期徒刑壹年貳月。扣案
第一級毒品海洛因壹包 (淨重零點壹陸公克，空包裝重零點參貳
公克)， 沒收銷燬之。
    事  實
一、甲○○於92年6 月間曾因施用毒品案件，經臺灣屏東地方法
    院以92年度毒聲字第861 號裁定送觀察、勒戒後，因認無繼
    續施用毒品之傾向，於92年7 月9 日執行完畢釋放，並經臺
    灣屏東地方法院檢察署檢察官以92年度毒偵字第835 號、第
    1088號不起訴處分確定。復因竊盜案件，經臺灣屏東地方法
    院及本院先後分別判處有期徒刑4 月及1 年6 月確定，2 案
    接續執行，已於94年7 月30日執行完畢。
二、詎甲○○猶不知悔改，於觀察、勒戒執行完畢後，5 年內復
    基於施用第一級毒品海洛因之概括犯意，於95年4 月18日19
    時許及95年5 月14日某時許，在其屏東縣新園鄉○○村○○
    路278 巷8 號住處，以將海洛因加水置入針筒內注射之方式
    ，各施用第一級毒品海洛因1 次。嗣分別於：(一)95年4 月19
    日15時許，在屏東縣新園鄉○○村○○路為警盤檢查獲，並
    扣得第一級毒品海洛因1 包（淨重0.16公克，空包裝重0.32
    公克）；(二)同年5 月18日15時許，在屏東縣東港鎮○○○路
    華僑巿場，因行跡可疑，為警查獲；均經採尿送驗而發覺上
    情。
三、案經屏東縣警察局東港分局報請臺灣屏東地方法院檢察署檢
    察官偵查起訴；並經屏東縣警察局東港分局移送臺灣屏東地
    方法院檢察署檢察官轉送本院併辦審理。
    理  由
一、本件上訴人即被告甲○○（下稱被告）所犯係死刑、無期徒
    刑、最輕本刑為3 年以上有期徒刑以外之罪，已經被告就被
    訴事實為有罪之陳述，經本院聽取當事人之意見後，依刑事
    訴訟法第273 條之1 第1 項之規定，裁定進行簡式審判程序
    。又本件卷內之人證、物證、書證等證據，依同法第273 條
    之2規 定，不受第159 條第1 項關於傳聞法則規定之限制，
    依法均有證據能力，合先敘明。
二、上開連續施用第一級毒品海洛因之事實，訊據被告坦承不諱
    ，而被告前後2 次被查獲時所採取之尿液，經送鑑定結果，
    均呈嗎啡陽性反應，有台灣檢驗科技股份有限公司95年5 月
    4 日第KＺ000000000000號、95年6 月1 日第KＺ000000000000
    號濫用藥物尿液檢驗報告在卷可稽；扣案之粉末經送請法務
    部調查局鑑驗結果，確含第一級毒品海洛因成分（淨重0.16
    公克，空包裝重0.32公克），有該局95年5 月23日調科壹字
    第240041168 號鑑定通知書在卷可憑，足認被告之自白與事
    實相符，堪以採信。又被告於92年6 月間曾因施用毒品案件
    ，經臺灣屏東地方法院以92年度毒聲字第861 號裁定送觀察
    、勒戒後，因認無繼續施用毒品之傾向，於92年7 月9 日執
    行完畢釋放，並經臺灣屏東地方法院檢察署檢察官以92年度
    毒偵字第835 號、第1088號不起訴處分確定，有臺灣高等法
    院被告前案紀錄表附卷可參，足認被告確於觀察、勒戒執行
    完畢釋放後，5 年內再犯毒品危害防制條例第10條第1 項施
    用第一級毒品罪，本件事證明確，被告犯行洵堪認定。
三、按海洛因為毒品危害防制條例第2 條第2 項第1 款所明定之
    第一級毒品，核被告所為，其施用海洛因之犯行，係犯同條
    例第10條第1 項之施用第一級毒品罪。被告持有海洛因後進
    而施用，其持有之低度行為，應為施用之高度行為吸收，不
    另論罪。又被告行為後，刑法第56條連續犯之規定，業於94
    年1 月7 日修正公布刪除，並於95年7 月1 日施行，則被告
    施用第一級毒品海洛因之犯行，因行為後新法業已刪除連續
    犯之規定，此刪除雖非犯罪構成要件之變更，但顯已影響行
    為人刑罰之法律效果，自屬法律有變更，依新法第2 條第1
    項規定，比較新、舊法結果，仍應適用較有利於被告之行為
    時法律即舊法論以連續犯（最高法院95年第8 次刑事庭會議
    決議參照）。核被告先後2 次施用第一級毒品之行為，時間
    緊接，所犯罪名相同，顯係出於概括之犯意為之，為連續犯
    ，應依修正前刑法第56條之規定以一罪論，並加重其刑。而
    被告於95年5 月14日某時許施用第一級毒品之行為（即檢察
    官移送併辦部分），雖未經檢察官起訴，惟此部分與起訴部
    分有連續犯關係，為起訴效力所及，本院自得併予審酌。查
    被告前因竊盜案件，經臺灣屏東地方法院及本院先後分別判
    處有期徒刑4 月及1 年6 月確定，2 案接續執行，已於94年
    7 月30日執行完畢，有臺灣高等法院被告前案記錄表在卷可
    按，其受有期徒刑執行完畢後，5 年以內故意再犯本案有期
    徒刑以上之罪，為累犯，應依刑法第47條規定加重其刑，並
    遞加重之。
四、原審認被告施用第一級毒品部分罪證明確，予以論罪科刑，
    固非無見。惟原審未及就被告於95年5 月14日某時施用第一
    級毒品之行為（即移送本院併辦部分），一併加以審理，尚
    有未洽。被告上訴意旨以原審量刑過重，指摘原判決不當，
    雖無理由；惟檢察官以併案部分與起訴部分有裁判上一罪關
    係，為起訴效力所及，原審就此部分未及併予審究，指摘原
    判決不當，提起上訴，為有理由，自應由本院將原判決關於
    施用第一級毒品及定執行刑部分予以撤銷改判。爰審酌被告
    之前已有施用毒品之不良素行，歷經觀察、勒戒程序後，仍
    未能徹底戒絕毒品，顯見意志不堅，自制不足，未能體悟施
    用毒品對自己、家人造成之傷害及社會之負擔，惟念其犯後
    坦承犯行，態度尚稱良好等一切情狀，量處如主文第2 項所
    示之刑，資以懲儆。扣案之白粉1 包（淨重0.16公克，空包
    裝重0.32公克），經檢驗結果含有第一級毒品海洛因之成分
    ，不問屬於犯人與否，應依毒品危害防制條例第18條第1 項
    前段規定沒收銷燬之；而毒品包裝於毒品鑑驗後仍包覆毒品
    ，包裝袋上有微量毒品殘留，客觀上已與毒品無法析離，亦
    應依前揭規定併予沒收銷燬之。至於送驗耗費之海洛因，既
    已滅失不存在，自無宣告沒收銷燬之必要。
五、至於被告施用第二級毒品部分，業經被告撤回上訴而確定，
    併此敘明。
據上論結，應依刑事訴訟法第369 條第1 項前段、第364 條、第
273 條之1 第1 項、第299 條第1 項前段，毒品危害防制條例第
10條第1 項、第18條第1 項前段，刑法第11條、第2 條第1 項前
段、第47條，修正前之刑法第56條，判決如主文。
本案經檢察官蔡國禎到庭執行職務。
中    華    民    國    95    年    10    月    30    日
                  刑事第五庭    審判長法  官  曾永宗
                                      法  官  任森銓
                                      法  官  王伯文
以上正本證明與原本無異。
如不服本判決應於收受本判決後10日內向本院提出上訴書狀，其
未敘述上訴理由者，並得於提起上訴後10日內向本院補提理由書
狀（均須按他造當事人之人數附繕本）「切勿逕送上級法院」。
中    華    民    國    95    年    10    月    30    日
                                      書記官  張明賢
附錄本判決論罪科刑法條：
毒品危害防制條例第10條
施用第一級毒品者，處6 月以上5 年以下有期徒刑。


司法院資訊處製作；財團法人民間司法改革基金會備份。
